臺灣基隆地方法院基隆簡易庭小額民事判決
110年度基勞小字第4號
原      告  朱志德  

被      告  基隆市公共汽車管理處

法定代理人  陳新埤  
訴訟代理人  黃憲男律師
上列當事人間給付工資事件，本院於民國110年12月7日言詞辯論
終結，判決如下：
    主　文
原告之訴駁回。
訴訟費用由原告負擔。
    事實及理由
一、原告起訴主張：伊自民國103年12月1日起受雇於被告，擔任
    駕駛員職務，於109年7月27日當選基隆市公車處工會理事長
    乙職，依公車處第929次處務會議紀錄記載：工會理事長比
    照「基隆市公車處營運勤奮獎金發放要點」第3點之第3類組
    「任薦任職者」支領其勤奮獎金為新臺幣（下同）9,953元
    ，惟自原告當選工會理事長後，109年8月勤奮獎金僅為6,27
    3元（減少3,680元），109年9月勤奮獎金為6,339元（減少3
    ,614元），109年10月勤奮獎金為6,272元（減少3,671元）
    ，109年11月勤奮獎金為6,400元（減少3,553元），109年12
    月勤奮獎金為4,470元（減少5,483元），110年1月勤奮獎金
    為4,604元（減少5,349元），上開109年8月至109年1月之勤
    奮獎金合計減少25,360元。被告未經原告同意，擅自調降原
    告每月勤奮獎金，爰依勞動基準法之規定請求被告給付起訴
    前已遭被告減少給付之金額，暨其法定利息。並聲明：⑴被
    告應給付原告25,360元及自起訴狀繕本送達翌日起至清償日
    止按週年利率5%計算之利息；⑵訴訟費用由被告負擔；⑶請依
    職權宣告假執行。
二、被告之答辯則以：
  ㈠伊自103年12月1日起僱用原告擔任駕駛員職務，雙方簽訂有
    勞動契約，依兩造間勞動契約第1條約定：「乙方（按：指
    原告）之職稱：駕駛員／甲方（按：指被告）願僱用乙方，
    而乙方願受僱於甲方擔任甲方所分派之職務，並從事該職務
    有關之工作」、第4條約定：「甲方對於乙方所任工作依甲
    方薪資規定給付福利待遇，乙方均不得異議」；而被告僱用
    原告當時，訂有經行政院86年7月2日台八六人政給字第1980
    9號函核定之「基隆市公共汽車管理處員工營運勤奮獎金發
    給要點」（下稱獎金要點），依兩造勞動契約，原告為駕駛
    人員，依獎金要點第3點第1項規定為第一類組人員，其積點
    標準依獎金要點第4點第1項第一類組規定，又依獎金要點第
    6點第5項規定：「延長病假人員，自奉准日起停發全額獎金
    。公假期間之獎金按本要點第4點第1項第1類之人員基本點
    數，依比率發給（未滿1日者不計）」，原告雖於109年7月2
    7日當選基隆市公車處工會理事長，但該職並非被告指派、
    分派予原告之職務，被告勞動契約中亦無工會理事長之職稱
    ，其職稱仍是駕駛員；再者，原告當選工會理事長後，亦未
    曾向原告允諾改變勤奮獎金發放標準，反而原告於擔任工會
    理事長後，並未實際從事駕駛工作，以執行工會會務為由，
    全年全日請公假，是其勤奮獎金之發給標準，即應依前開獎
    金要點之規定由第一類組第一款「遊覽車、公務車、油罐車
    及調任換箱工作之駕駛員以基本點數60點計」、第6點第5項
    末段「公假期間之獎金按本要點第4點第1項第1款之人員基
    本點數，依比率發給（未滿期1日者不計）」適用基本點數6
    0點。至前任工會理事長前於94年間之勤奮獎金亦係依駕駛
    員之基本點數60點計算。
  ㈡被告於109年8月至110年1月間核發予原告之勤奮獎金如下：1
    09年8月6,273元、109年9月6,339元、109年10月6,272元、1
    09年11月6,400元，均係依獎金要點第3點第三類組之其他職
    工辦理，然若依獎金要點以第一類組駕駛員之基本點數60點
    計算，其應得之勤奮獎金為：109年8月4,412元、109年9月4
    ,030元、109年10月4,031元、109年11月4,362元，均低於被
    告實際發給原告之獎金，故就此期間被告並無短少給付。
  ㈢至109年12月、110年1月，被告亦係以駕駛員之基本點數60點
    計算，分別發給勤奮獎金4,470元、4,604元，並無變動雙方
    勞動契約之約定，亦無短少給付。再者，被告於110年6月核
    發予原告之勤奮獎金為4,947元，亦係依獎金要點約定第一
    類組駕駛員之基本點數60點計算，且由原告領取之勤奮獎金
    與其他有實際從事駕駛工作之駕駛員相較，其領取之金額亦
    屬位在前列。是被告從未短少給付原告工資（獎金），原告
    主張被告變更勞動條件，未經其同意即擅自調降每月勤奮獎
    金並非事實，其請求即不可取。
  ㈣至原告所援引之公車處第929次處務會議紀錄亦未變更獎金要
    點之規定，前工會理事長固於109年6月份支領勤奮獎金9,95
    3元，但該發放措施嗣經監察院審計部基隆市審計室於109年
    6月糾正，要求妥處，故被告當時即與當時工會理事長協商
    並獲其同意，改依獎金要點第3點第三類組之其他職工辦理
    ，是前工會理事長於109年7月之勤奮獎金亦僅6,313元，並
    非均如原告主張之9,953元。況基隆市政府亦就工會理事長
    全年公假之情形，認與獎金要點第1點規定之意旨不符，函
    請被告檢討。故被告因上級機關暨權責監督機關之糾正，改
    正符合現制獎金要點規定發給獎金，原告亦不得異議。原告
    執前任工會理事長109年6月份之支領勤奮獎金金額為標準，
    請求被告每月依此發給，顯無理由。
  ㈤並聲明：⑴原告之訴駁回；⑵訴訟費用由原告負擔；⑶如為不利
    於被告之判決，願供擔保請准免宣告為假執行。
三、本院之判斷：
  ㈠原告主張其自103年12月1日起受僱於被告擔任駕駛員，於109
    年7月27日當選基隆市公車處工會理事長職務，擔任工會理
    事長期間全年全日公假辦理會務，其擔任駕駛員均有支領勤
    奮獎金，至擔任公會理事長後，於109年8月間至110年1月間
    所支領之勤奮獎金金額分別為：109年8月6,273元、109年9
    月6,339元、109年10月6,272元、109年11月6,400元、109年
    12月4,470元、110年1月4,604元等各節，亦經被告為相同之
    主張，又有原告所提出之上開各月份激勵獎金明細表，及被
    告提出之基隆市公共汽車管理處勞動定期契約書、基隆市公
    共汽車管理處員工營運勤奮獎金發給要點、獎金發給清冊（
    94年8月、94年12月、110年6月）、基隆市公共汽車管理處
    工會組織章程、基隆市公共汽車管理處工會109年12月1日基
    工總字第1090140029號函、同工會109年7月27日基工總字第
    1090140005號函暨被告承辦人及各層級主管收文後之簽辦文
    字等件影本存卷可按，是原告就此部分事實之主張即無可疑
    ，乃可認定。原告對於被告所提出之各該文書，亦從未質疑
    其真實性，是本院亦認上揭被告所提出之文書均為真正。
  ㈡按勞工係受雇主僱用從事工作獲致工資者；而工資則指勞工
    因工作而獲得之報酬，包括工資、薪金及按計時、計日、計
    月、計件以現金或實物等方式給付之獎金、津貼及其他任何
    名義之經常性給與均屬之，勞動基準法第2條第1款、第3款
    分別定有明文。是工資係勞工勞動之報酬對價且為經常性之
    給與。所謂經常性之給與，只要在一般情形下經常可以領得
    之給付即屬之，舉凡某種給與係屬工作上之報酬，在制度上
    有經常性者，均得列入平均工資以之計算退休金。故勞工因
    工作所得之報酬，倘符合「勞務對價性」及「給與經常性」
    2項要件時，依法即應認定為工資。判斷某項給付是否具「
    勞務對價性」及「給與經常性」，應依一般社會之通常觀念
    為之，其給付名稱為何，尚非所問。是以雇主依勞動契約、
    工作規則或團體協約之約定，對勞工提供之勞務反覆應為之
    給與，乃雇主在訂立勞動契約或制定工作規則或簽立團體協
    約前已經評量之勞動成本，無論其名義為何，如在制度上通
    常屬勞工提供勞務，並在時間上可經常性取得之對價（報酬
    ），即具工資之性質而應納入平均工資之計算基礎（最高法
    院100年度台上字第801號判決意旨參照）。從而，勤奮獎金
    依獎金要點之規定，既屬基隆市公共汽車管理處每月營運收
    入總額提撥給與員工分配之經常性給與，符合「勞務對價性
    」及「給與經常性」2項要件，自屬工資無誤，首應敘明。
  ㈢原告主張其應領取每月之勤奮獎金均為9,953元，有無理由：
  ⒈原告主張工會理事長之勤奮獎金為每月9,953元，並提出前任
    工會理事長109年6月份激勵獎金明細表1紙及基隆市公車處
    第929次處務會議紀錄為憑，然為被告所否認，是原告之上
    開主張，即難遽信為真。
  ⒉徵諸獎金要點第3點第1項規定：「勤奮獎金由本處每月營運
    收入總額中提撥15%為限，並依駕駛人員、修理廠人員、行
    政人員3個類組分別訂定分配標準，依各組人數按積點計算
    發給：㈠第一類組：駕駛人員，佔獎金總額之67.06%。㈡第二
    類組：修理廠人員，佔獎金總額之16.27%。㈢第三類組：行
    政人員，佔獎金總額之16.67%。」從中可見：勤奮獎金係隨
    基隆市公共汽車管理處每月營運收入總額之變動而變動，且
    所屬員工依其分屬之類組各有不同之獎金總額；而此等因應
    營收多寡不同而變動應發給獎金之具體金額，其每月計算結
    果之金額變動，自非屬勞動條件之變更，毋須由勞資雙方每
    月就具體金額予以議定。從而，每月營運收入既不可能分毫
    不差、完全一致，提撥之勤奮獎金總額、員工各類組之獎金
    分配額度，亦不可能完全相同。此由被告提出之獎金發給清
    冊（94年8月、94年12月、110年6月）中，各該月份每點金
    額之欄位分別為68.182元、74.736元、82.453元亦可明瞭。
    是原告以前任工會理事長單一月份支領之勤奮獎金為標準，
    請求被告給付，其所持之標準，即顯有疑問，而難以採信。
  ⒊是本件仍應審究原告每月應得之勤奮獎金數額，以之與原告
    實際領取之金額對照，如有短少，始可謂原告就被告短少給
    付部分之請求為有理由。
  ㈣又按上開獎金要點第4點積點標準就第一類組之規定：「⒈遊
    覽車、公務車、油罐車及調任換箱工作之駕駛員以基本點數
    60點計。⒉市區班車駕駛員按下列標準計算：⑴每人載客基本
    點數30點，全月載客數依調管室各路線當月份前半年平均數
    減10%為基準，載客數在基準數增減5%範圍內者，不加減點
    ，超過或低於此標準時，每增減5%加減2點，再增減5%加減3
    點，依此類推至加減6點止。⑵每人行駛里程基本點數20點，
    全月行駛里程依調管室各路線當月份前半年平均數減5%為基
    準，行駛里程在基準數增減3%範圍內者不加減點，超過或低
    於此標準時，增減基準數每3%加減1點。⑶每車車齡未滿5年
    者不加點，5年以上未滿10年者加5點，10年以上未滿15年者
    加7點，15年以上者加10點。支援他站（線）者，概以原站
    （線）標準數核計，未達全月或全日者按出勤比率核計之。
    」簡言之，如係市區班車駕駛員，雖有基本點數30點，但亦
    有依行駛狀況加點或減點之風險，未必均可達標而獲取較高
    之獎金；但若係遊覽車、公務車、油罐車及調任換箱工作之
    駕駛員者，則以基本點數60點計算。由被告所提出之110年6
    月份（該月仍在新冠肺炎第三級警戒期間）獎金發給清冊中
    ，駕駛員點數普遍低於60點之情形，亦可明瞭市區班車駕駛
    員所得支領之勤奮獎金本有相當之風險性。故依駕駛員（即
    兩造間勞動契約第1條所約定原告之職稱）之屬性，及原告
    實際上並未從事駕駛工作而係全年、全日駐會辦公之情形下
    ，依遊覽車、公務車、油罐車及調任換箱工作之駕駛員之標
    準，以基本點數60點計算，應屬適當。
  ㈤被告辯稱：原告請求之109年8月至11月間，給付勤奮獎金之
    金額均超過60點核算之金額，109年12月及110年1月則均按6
    0點核算發給勤奮獎金等語，原告對此並未否認，又徵諸基
    隆市公共汽車管理處工會109年12月1日基工總字第10901400
    29號函附件亦記載109年1月至9月間獎金每點金額之平均值
    為71.706元，核算結果與被告抗辯中所稱以基本點數60點計
    算勤奮獎金之結果：109年8月4,412元、109年9月4,030元、
    109年10月4,031元、109年11月4,362元應屬相當。從而原告
    既自承於109年8月至109年11月間實際受領之勤奮獎金分別
    為：109年8月6,273元、109年9月6,339元、109年10月6,272
    元、109年11月6,400元，顯然高於上開以基本點數60點核算
    之金額，是即難認被告於109年8月至11月間給付原告之勤奮
    獎金有短給之情事，原告就此期間所請求勤奮獎金之差額自
    難認有理由。
  ㈥承前，被告抗辯於109年12月、110年1月均按基本點數60點核
    給勤奮獎金4,470元、4,604元等情，原告亦未否認，是此部
    分事實同可認定；被告既係依基本點數核給勤奮獎金，即難
    認其有短給之情形。是原告就此部分期間請求被告補發勤奮
    獎金之差額，同難認有理由。
四、綜上所述，原告請求被告給付勤奮獎金之差額共25,360元，
    為無理由，應予駁回。
五、本件事證已臻明確，兩造其餘攻擊防禦方法及所提證據，核
    與判決結果不生影響，爰不逐一論述，併此敘明。
六、本件第一審裁判費為1,000元，此外核無其他費用支出，是
    其訴訟費用額確定為1,000元，爰依職權確定前開訴訟費用
    ，由敗訴之原告負擔。
據上論結，本件原告之訴為無理由，依民事訴訟法第436條之19
第1項、第87條第1項、第78條，判決如主文。
中　　華　　民　　國　　110 　年　　12　　月　　29　　日
                  勞動法庭法　官　李謀榮　　　　　
以上正本係照原本作成。
對於本件判決如有不服，應於收受送達後20日內向本院提出上訴
書狀，上訴於本院合議庭，並按他造當事人之人數附具繕本。
當事人之上訴，非以判決違背法令為理由不得為之，上訴狀應記
載上訴理由，表明下列各款事項：
㈠原判決所違背之法令及其具體內容。
㈡依訴訟資料可認為原判決有違背法令之具體事實。
如委任律師提起上訴者，應一併繳納上訴審裁判費。
中　　華　　民　　國　　110 　年　　12　　月　　29　　日
                          書記官　鄭又綾